【裁判字號】    89,交聲,15
【裁判日期】    890616
【裁判案由】    違反道路交通管理處罰條例聲明異議
【裁判全文】
臺灣苗栗地方法院交通事件裁定                     八十九年度交聲字第一五號
    異議人即
    受處分人    乙○○
右列受處分人因違反道路交通管理處罰條例案件，對於交通部公路局新竹監理所苗栗
監理站事件裁決所所為之處分 (原處分案號：苗稽駕字第五四─Ｆ00000000
號裁決)聲明異議，本院裁定如左：
        主      文
異議駁回。
        理      由
一、按汽車駕駛人，駕駛汽車肇事致人受傷或死亡，應即採取救護或其他必要措施，
    並向警察機關報告，不得駛離；違者吊扣其駕照三個月至六個月；逃逸者吊銷駕
    駛執照，道路交通管理處罰條例第六十二條第一項定有明文。又汽車駕駛人，曾
    依同條例第六十二條第一項之規定吊銷駕駛執照者，不得考領駕駛執照，同條例
    第六十七條第一項亦有規定。
二、本件受處分人即異議人乙○○於八十九年一月二十三日一時十分許，駕駛車牌號
    碼為ＱＢ─０九七七號自用小客車，沿苗栗市○○里○○路由北往南行駛，途經
    中華路與嘉福街口，疏未注意行經交岔路口應減速慢行，亦疏未注意車前狀況及
    未在遵行車道內行駛，竟左線超車剎車不及而與對向適有一輛由甲○○所騎乘之
    車號ＩＰＦ─二三七號重型機車發生碰撞，以致甲○○駕車失控倒地滑行，使甲
    ○○受有傷害。受處分人肇事致甲○○受傷後，未停車處理採取救護或其他必要
    措施，亦未向警察機關報告即逕自駕車逃逸。幸由路人報警將被害人甲○○送醫
    並記下受處分人所駕駛逃逸之該輛自小客車「ＱＢ─０九七七號」車牌號碼，向
    到場處理事故之苗栗縣警察局員警張步雲報案，始循線查獲，因認受處分人有違
    反道路交通管理處罰條例第六十二條第二項之行為而掣單舉發。原處分機關認應
    係依道路交通管理處罰條例第六十二條第一項規定裁處吊銷受處分人駕駛執照並
    永不得再考領駕駛執照之諭知 (按永不得再考領駕駛執照係道路交通管理處罰條
    例第六十七條第一項，就汽車駕駛人因有違反道路交通管理處罰條例第六十二條
    第一項規定之違規行為，經裁處吊銷駕駛執照後之相關規定，非屬裁罰範圍)。
三、訊據受處分人固不否認車禍發生後未停車處理採取救護或其他必要措施，亦未向
    警察機關報告即逕自駕車離開，惟否認有逃逸之意思，辯稱伊因一時緊張，且適
    值深夜，因身上久缺錢無力清償醫療費用，不得已情形託家人前往處理，伊沒有
    逃逸之意思云云。經查：受處分人案發時確係未停車處理採取救護或其他必要措
    施，亦未向警察機關報告即逕自駕車離開一情，業據其自白不諱，核與承辦警員
    張步雲到庭結證情節相符，雖受處分人辯稱有委請家人出面處理，然證人張步雲
    證稱，當時係由路人提供受處分人車號始循線查獲，並請家人通知受處分人於同
    日下午一時許至警局製作筆錄，衡情，若事發當時受處分人有委請家人出面處理
    ，早在警員循線查獲前，受處分人理應在家人陪同下前往警局自首，焉有待警員
    通知後始到場而尚失自首機會之理；再參以本院通知其協同當時出面處理之家屬
    到庭，亦未見協同在場，則受處分人前開所辯自不足採信。被害人甲○○因本件
    交通事故受有傷害並送醫，業據其於警訊中指訴綦詳，且其警訊筆錄更係警員張
    步雲往省立醫院五０六室製作，此有筆錄附卷可稽。受處分人既係領有駕駛執照
    之人，其就道路交通安全規則之相關規定，自應知之甚稔。況查事故發生當時並
    無任何受處分人不能注意之情事，其應注意且能注意竟疏未注意即貿然左轉超車
    駛入對向車道而肇事，其對於本件交通事故之發生自有過失至明，且其過失與被
    害人甲○○受有傷害間，確有相當因果關係。受處分人於事故發生當時，見甲○
    ○駕駛之重型機車與其駕駛之自用小客貨車對撞倒地滑行，既然自承有聽到很大
    聲之碰撞聲並未停下車查看即駛離現場，足見受處分人已有甲○○有受傷可能之
    認識，確未立即採取救護或其他必要之措施，並向警察機關報告而逕自離開，確
    屬逃逸無疑，受處分人空言委請家人出面處理及找人籌錢云云，不足以影響駕車
    逃逸之事實。本件受處分人駕車肇事致人受傷而逃逸之行為，事證明確，已詳如
    前述。雖受處分人事後已與被害人甲○○達成和解，並撤回過失傷害刑事告訴，
    亦僅涉及犯後態度。從而原處分機關依道路交通管理處罰條例第六十二第一項規
    定裁處吊銷受處分人駕駛執照之處分，核無違誤，本件受處分人之異議為無理由
    ，自應將其異議駁回。據上論斷，應依道路交通案件處理辦法第十九條，裁定如
    主文。
中      華      民      國    八十九    年     六     月      十六      日
                              臺灣苗栗地方法院交通法庭
                                        法      官  黃  賢  婷
右正本證明與原本無異。
如不服本裁定，應於裁定送達後五日內向本院提出抗告狀。
                                        書  記  官  李  學  詩
中      華      民      國    八十九    年     六     月      十六      日


司法院資訊處製作；財團法人民間司法改革基金會備份。
